【裁判字號】    89,上更(二),194
【裁判日期】    890725
【裁判案由】    殺人
【裁判全文】
臺灣高等法院高雄分院刑事判決          八十九年度上更(二)字第一九四號
    上訴人  台灣高雄地方法院檢察署檢察官
    被      告  丙○○
    指定辯護人  本院公設辯護人  孫妙岑
右上訴人因被告殺人案件，不服臺灣高雄地方法院八十四年度重訴緝字第六號中華民
國八十四年九月二十七日第一審判決（起訴案號：臺灣高雄地方法院檢察署八十四年
度偵字第一七七二七、一０二四五號），提起上訴，判決後，經最高法院第二次發回
更審，本院判決如左：
      主      文
原判決撤銷。
丙○○無罪。
      理      由
一、公訴意旨略以：被告丙○○於八十三年九月七日與葉東瑤（業經原審法院以八十
    六年度交易緝字第五號判處過失致死罪確定）及劉振琪（業經原審判處非法持有
    彈藥罪確定）基於共同之犯意持有開山刀一支、制式手槍子彈、手銬等物由被告
    丙○○駕駛借得之車號ＸＧ－四三四九號自用小客車欲前往高雄縣大社鄉向某不
    詳姓名之人催討債務，於同日凌晨一時許行經大社鄉○○村○○路一三七號附近
    時因遇警盤查，被告丙○○心虛，雖見前有張金城所騎乘車號ＷＪＦ五０六號機
    車，仍置之不顧以殺人之不確定故意向前方加速逃逸。被告丙○○駕車欲繞過張
    金城之機車未果，仍撞及張金城所騎乘之機車，致張金城倒地受傷，被告丙○○
    駕車旋因追撞路邊之車號ＸＹ－四九八九號、000－0000號及ＴＹ六八七
    三號三輛自用小客車後無法動彈，三人遂下車分頭奔逃，被告丙○○與葉東瑤均
    逃逸，劉振琪當然被警逮捕，並在ＸＧ－四三四九號自用小客車內查獲制式九０
    手槍子彈九發、開山刀乙支、手銬乙副等物品，張金城經送醫急救延至同年月十
    日晚間九時許因腦出血不治死亡，因認被告涉犯刑法第二百七十一條第一項殺人
    罪及槍彈藥刀械管制條例第七條第四項及同條第十一條第三項之罪嫌云云。
二、本件公訴人認被告涉有右揭非行，所憑無非以當場被捕之劉振琪之供述為依據，
    並有扣案之制式子彈九顆、開山刀一支、手銬乙副等可證。惟犯罪事實應依證據
    認定之，無證據不得推定其犯罪事實。
三、訊據被告丙○○堅決否認右揭犯行，辯稱：八十三年九月六日晚上，葉東瑤向伊
    借車，因伊自己車需用，故打電話代向友人趙忠記借車，趙忠記同意後，伊囑葉
 東瑤直接至趙忠記處開車，此後，葉東瑤如何使用該車，如何發生車禍，因伊並
    未同行，而全然不知云云。
四、經查本案肇事車輛經警追捕後僅逮捕劉振琪一人，其餘均逃逸，當時車內多少人
    員，何人為駕駛人，警方並不清楚，完全依據劉振琪之口供移送等情，業據警員
    陳文富到庭陳甲。而劉振琪固於警訊及檢察官初次訊問時供稱肇事車由丙○○駕
    駛。且經警方調出葉東瑤之口卡後，指稱車上另一人即係綽號阿德之葉東瑤云云
    ，似指車上三人即係丙○○、劉振琪、葉東瑤。惟查葉東瑤逃逸被通緝後，另涉
    槍彈藥刀械管制條例案件於八十四年十二月十九日為警緝獲，其到案後於八十
    四年十二月二十二日偵訊中即供稱肇事車係伊於肇事當天晚上在高雄市○○路丙
    ○○朋友處借來，由伊駕駛，車上有劉振琪及綽號阿德的人，車上開山刀、子彈
    等物均是阿德的。為了躲避臨檢，阿德叫伊開快一點，因時速太快而肇事等語在
    卷（見八十四年偵緝字第八六一號偵查卷第十七頁背面、第十八頁），而葉東瑤
    因過失致死罪嫌經起訴後，於原審法院八十六年交易緝字第五號審理中即與被害
    人家屬成立和解，賠償新台幣七十萬元，有和解書一紙附於該卷內可憑，並經原
    審法院判處過失致死罪刑確定，此經本院調閱上開判決核查無誤。衡之常情，葉
    東瑤若非駕車肇事者，如何甘願承擔刑責及賠償巨款。況同案劉振琪於其後偵查
    、原審中已改稱「當時確係葉東瑤開車，車上另一人為葉東瑤之朋友阿德，丙○
    ○並未在車上等語，核與葉東瑤通緝到案後所供相符，復經證人即車主趙忠記於
    本院證稱車子是丙○○打電話向其借車，說他會叫他朋友葉東瑤來開車，我認識
    葉東瑤，以前是鄰居，丙○○說借十多分鐘，送友人回家，我與丙○○關係較好
    ，因他信用較好，我才願意借他車，來開車的只有葉東瑤一人等語屬實，核與葉
    東瑤、丙○○所供情節一致，至於劉振琪何以於到案之初指稱被告丙○○駕車﹖
    雖經本院傳拘劉振琪無著，惟葉東瑤於本院供稱因劉振琪與伊交情友好，肇事被
    捕後可能為了掩護伊，才向警方騙稱是丙○○駕車，因他知道車子是向丙○○借
    的，阿德是我的好朋友，與劉振琪不熟悉，僅見過面。：：：我沒有去過丙○○
    家，不知他家在何處，平日以呼叫器聯絡，劉振琪說到丙○○家泡茶是胡說的：
    ：：，我不知阿德的真實姓名等語，衡情，劉振琪為掩護友人葉東瑤，避免警方
    追捕而胡辭編造丙○○駕車之事實，非無可能，其指綽號阿德即係葉東瑤應係應
    付警方訊問而任意移接之詞，自不得以此顯有疑問之供詞作為被告不利之證甲。
    此外，肇事車並未採集車上指紋送驗，業經承辦警員陳文富於本院陳甲，而葉東
    瑤雖未考領駕駛執照，此據其供陳在卷，但無照開車仍係可能，葉東瑤且因無照
    駕車致人於死，於其過失致死案中經加重其刑，判處有期徒刑一年四月確定，此
    有原審法院八十六年交易緝字第五號刑事判決可稽，若葉東瑤非實際駕車人，如
    此加重自身罪責豈非至愚。綜上所述，被告否認其在肇事車上，其對起訴事實完
    全不知情云云，應屬可信。又證人趙忠記因開口借車者為丙○○，實際來開車者
    係葉東瑤，故其於警訊證述將車借與葉東瑤亦無不合，而知道綽號不知真實姓名
    ，乃常有之事，自不能以證人趙忠記不知〞阿瑤〞姓名，葉東瑤不知綽號阿德之
    真實姓名，即否認渠等證言為真。而被告丙○○於原審判刑後放棄上訴，亦不能
    視同被告承認犯行，其稱因當時若無證據證甲清白所致非不可採信。
五、次查，判決確定之事實，於司法程序應有其公信力；本件開車者，應只有一人，
    此乃無可置疑之事實，既經判決確定認定葉東瑤係駕駛車輛者，本檢察一體原則
    ，如檢察官認係本案被告才是駕駛車輛之人，理應為葉東瑤利益提起上訴或聲請
    再審，豈有一昧追訴兩人同一刑責之理；雖劉振琪於警訊時供稱：「我與丙○○
    多年前即認識，係朋友關係，時有來往，另葉東瑤是丙○○介紹認識，與他並不
    很熟識」劉振琪既與被告較為熟識，似無將肇事責任嫁禍於不在場之被告，而於
    警訊時供稱當時是由被告駕車云云；然劉振琪若坦承係葉某駕車，必自認不江
    湖道義，而其誣指不在場之被告開車，亦自認司法會還其公道，故不能以劉振琪
    與被告較熟，即謂劉振琪於警訊所供不利於被告部分當然可採；再劉某於警訊既
    誣指不在場之被告駕車，則其所謂如何與葉東瑤到達被告住處，必是前後矛盾而
    無可取；另肇事後，被害人之胞弟乙○○於本院證稱：開始和解時，林宏宗的祕
    書有說是代表丙○○、劉振琪、葉東瑤；按出面委託他人和解，其原因甚多，未
    必當然是犯罪者本人，不能以乙○○所供被告有委託他人進行和解，做為被告有
    罪之證據，此外，查無其他積極證據足認被告有公訴人所指之犯行，要屬不能證
    甲被告犯罪，原審不察，遽予論罪科刑，尚有未合。檢察官循告訴人之聲請，上
    訴意旨指摘原判決量刑過輕亦屬無理由。應由本院撤銷改判，諭知被告無罪。
六、被告經合法傳喚，無正當理由不到庭，爰不待其陳述逕行判決。
據上論結，應依刑事訴訟法第三百六十九條第一項前段、第三百六十四條、第三百七
十一條、第三百零一條第一項，判決如主文。
本案經檢察官邱榮藏到庭執行職務。
中    華    民    國        八十九      年      七      月    二十五    日
                              臺灣高等法院高雄分院刑事第九庭
                                  審判長法官  張甲松
                                        法官  任森銓
                                        法官  江泰章
右正本證甲與原本無異。
如不服本判決，應於判決送達後十日內向本院提出上訴狀，其未述理由者並應於提
出上訴狀後十日內向本院補提理由書（應附繕本)。
                                      書記官  黃一秋
中    華    民    國        八十九      年      七      月    二十六    日
                                                                      Ｈ


司法院資訊處製作；財團法人民間司法改革基金會備份。
